【裁判字號】    91,聲再,194
【裁判日期】    920227
【裁判案由】    侵占等
【裁判全文】
臺灣高等法院臺南分院刑事裁定            九十一年度聲再字第一九四號      Ｇ
      再審聲請人  臺灣高等法院臺南分院檢察署檢察官
      受判決人    甲  ○  ○
右列聲請人因受判決人侵占案件，對於中華民國九十年十月三十日本院九十年度上訴
字第二八七號確定判決（台灣台南地方法院八十八年度易字第二三一八號），聲請再
審，本院裁定如左：
      主      文
再審之聲請駁回。
      理      由
一、聲請意旨略以：
  (一)「原確定判決認系爭三千萬元借款，係被告甲○○與同案被告侯西泉間私人債務
    ，其認定事實顯有違誤」
    查被告甲○○於原審供稱：向同案被告侯西泉借貸三千萬元之事，自始至終，均
    係上盈投資企業股份有限公司（下稱上盈公司）總經理李添靜與侯西泉接觸，伊
    完全不知情等語。且證人侯謝倩儀即侯西泉配偶，於原審亦證稱：我分八次借款
    ，當時李添靜向我借款，我均開公司票交給李添靜等語。而同案被告侯西泉經原
    審質以：上盈公司向你借的錢，都如何還？其答以：均是李添靜經收的等語。抑
    有進者，同案被告侯西泉於一、二審歷次所提書狀，一再陳稱：「渠出借款項時
    間，分別自七十八年九月十八日，至七十九年三月十日，計八次；係以支票或電
    匯方式存入許峰志、鄭源誠、李毓惠及合作金庫西台南支庫Ｔ一三六一七號帳戶
    ，其中除鄭源誠與李添靜關係不詳外，許峰志為李添靜表妹陳美雲兒子、李毓惠
    為李添靜妹妹」，有侯西泉提出刑事補充辯護狀可佐，足見向侯西泉所借三千萬
    元，均係李添靜所處理，被告未經手，更不知情。再者，侯西泉因出借三千萬元
    ，每月均有五十餘萬元利息所得，而所有利息，則分別自李添靜、李林秀娥、邵
    貞瑗、李毓惠、林李月霞、王芷萍、楊李甘、陳金水、林瓊玉等人帳戶，以轉帳
    方式，存入侯西泉配偶謝倩儀帳戶，上開用以支付利息之轉出帳戶中，無一與被
    告甲○○有親戚關係，益徵本件三千萬元，實非被告甲○○所借用。原確定判決
    竟認前開三千萬元借款，係被告甲○○與同案被告侯西泉間私人債務，認定事實
    ，顯有違誤。
  (二)「原確定判決認系爭台南證券公司二百四十八萬股股票，係被告甲○○業務上所
    持有者；認定事實，亦有違誤」
  1.系爭台南證券公司股票，計二百四十八萬股，原為案外人施文趁等人所有。因施
    文趁等人，在被告甲○○任職上盈等公司買賣股票，為質借款項作為買賣股票之
    資金，乃將上開股票，提供上盈公司作為借款一億五千元額度之部分擔保，借款
    期限一個月利率，訂為日息六％，屆期如未償還本息，則無條件由上盈公司處分
    ，時在七十九年四月十九日，因斯時上盈公司，尚未核准成立（實際核准日為七
    十九年十月廿六日），施文趁並簽立切結書交被告甲○○，有切結書可佐。
  2.嗣施文趁經營股票失利，乃將該等股票依切結書所示，由上盈公司處分斷頭，並
    於七十九年十一月五日，借用人頭陳素蘭，轉讓五十萬股，七十九年十二月五日
    ，以林隆成名義，轉讓七十八萬股，八十年六月五日，由林華堂轉讓五十萬股，
    由李添靜名義，轉讓七十萬股，有臺南證券股份有限公司八十七年十月七日南
    證管字第一三七號函在案可憑。
  3.而證人林隆成於原審證稱：因李添靜借用我的帳戶當人頭，我帳戶才有臺南證券
    公司股票，那些股票，是施文趁用來，償還積欠上盈公司債務，當時上盈公司，
    尚未設立登記。那些股票，均是由李添靜保管處理，也是由李添靜辦理過戶事宜
    的。足見系爭臺南證券公司股票二百四十八萬股，係案外人施文趁在上盈公司成
    立前，即提供給上盈公司總經理李添靜，作為清償債務之用，至為明顯。
  4.又上盈公司經核准設立登記後，為求名實相符，乃將原登記在陳素蘭、林隆成、
    林華堂、李添靜等人名下，台南證券公司股票二百四十八萬股，移轉登記在上盈
    公司名下，復有股票三紙可資佐證。而上盈公司係屬股份有限公司組織，上至董
    事長總經理，下至所有員工，均分層負責，各司其職，公司股票保管，亦由專人
    負責，被告甲○○雖為該公司董事長，仍不負責保管及持有屬於公司股票。原確
    定判決未為詳查，遽予認系爭二百四十八萬股股票，係被告甲○○業務上持有，
    認定事實，顯然違誤。
  (三)「原判決認被告甲○○身為上盈公司董事長，竟侵占業務上保管臺南證券公司股
    票，將之過戶與同案被告侯西泉。惟上盈公司為償還欠款，乃係經董監事會議決
    定，以臺南證券公司股票抵償。原判決認被告甲○○，涉有業務侵占罪責，其認
    定事實，顯有違誤」
  1.查上盈公司於設立登記前，由李添靜向同案被告侯西泉所借用款項三千萬元，一
    直尚未清償，被告甲○○，旋於八十二年六月廿三日，八十二年度第一次董事會
    議提出報告。嗣經與會董監事及股東會決議，以台南證券公司股票二百四十八萬
    股，折合三千萬元，抵償而還清該筆債務，有該次董監事會議紀錄及出席表足稽
    。嗣上盈公司董事會，乃責成承辦業務員工，依據會議決議事項，將系爭臺南證
    券公司股票二百四十八萬股，於八十二年七月六日，過戶給侯西泉所指定之人，
    應屬上盈公司董事會職權行使。
  2.又證人林隆祥即上盈公司前開董監事會議紀錄人於原審證稱：上揚證券公司、上
    揚企業公司及上盈公司是母子公司，一起開會；我當時是上揚公司管理部主任，
    開會前，我不知道上盈公司，對侯西泉有無三千萬元債務，會議紀錄是我作的，
    會議中，上盈公司董事長甲○○提出，決定要以臺南證券股票償還債務，與會人
    員，當場均沒表示意見。
  3.足認上盈公司，前開董監事會議，確係決議以臺南證券公司二百四十八萬股股票
    抵債，而該會議紀錄，確係真實無誤。隨後上盈公司負責保管股票員工，即遵照
    會議決議內容，將該些股票過戶侯西泉所指定之人，益徵被告甲○○，根本自始
    即未曾持有該些股票，更無侵占意圖及行為。原確定判決認被告甲○○，持有該
    些股票並予侵占，其認定事實，顯然違誤。
  (四)綜上，本件判決確定後，因發現新證據，足認被告甲○○，應受無罪之判決，爰
    依刑事訴訟法第四百二十條第一項第六款規定，聲請再審。
二、按有罪判決確定後，因發現確實新證據，足認受有罪判決者，應受無罪、免訴、
    免刑或輕於原判決所認罪名判決者，為受判決人利益，得聲請再審，刑事訴訟法
    第四百廿條第一項第六款，固定有明文。然所謂發現確實新證據，係指該項證據
    ，事實審法院判決當時，已經存在，而於判決前因未經發見，不及調查斟酌，至
    其後始行發見，尚須可認為確實足以動搖原確定判決者而言。如判決前，已經當
    事人提出或聲請調查證據，經原法院捨棄不採，或顯然不足以動搖原確定判決，
    即非該款所謂發見新證據，自不得據為再審聲請原因（最高法院廿八年抗字八號
    、卅三年抗字七○號、五十年台抗字一○四號判例，及七十二年九月十三日七十
    二年度第十一次刑事庭會議決議參照）。經查：
三、本件聲請人聲請再審主要論據係：(一)被告甲○○於原審否認向侯西泉借款三千萬
    元，亦否認經手該筆借款之供述，暨證人侯謝倩儀（即侯西泉配偶）於原審供稱
    ，係由上盈公司總經理李添靜，出面向伊借款之證述。(二)同案被告侯西泉，將借
    款匯入人頭帳戶，其中數人，為李添靜親戚，而每月另由其他人頭帳戶，將利息
    匯予侯西泉，該人頭帳戶，無一與被告甲○○有親戚關係，足證三千萬元，非被
    告甲○○所借用。(三)據董監事會議紀錄內容、出席表及該次會議之紀錄林隆祥證
    述，可知上盈公司將名下所有臺南證券公司股票，用以抵償債務，係依董監事決
    議而執行。
四、查系爭三千萬元借款，業經同案被告侯西泉於偵查中供述：約七十九年間，甲○
    ○有向我配偶侯謝倩儀，調借總計三千萬元等語，並提出附表所示支票為證，有
    該支票影本附卷可稽，並經本院調閱原確定判決卷宗，核閱屬實（詳本院再審卷
    二九、三五頁）。觀諸附表所示發票人欄，僅有「甲○○」印文，而未併列上盈
    公司印文；且前開「甲○○」印文，又經被告甲○○於一審自承，係用其所有印
    章所蓋等情（詳一審卷(二)三四頁）。倘系爭三千萬元，確係以上盈公司名義所借
    ，何以發票人欄，未見上盈公司印章？被告甲○○又何以願意，以其個人名義，
    承擔上盈公司借款？足認系爭三千萬元借款，確係被告甲○○與侯西泉間私人借
    款無訛。參以附表所示支票背書人王春益，於一審證稱：我係「上揚證券公司」
    副總經理，因為施文趁以其所有臺南證券公司股票，抵押借款，被告甲○○因此
    才向侯西泉調借現金；我以為附表所示支票，係作為公司借款用途，才會背書等
    語（詳一審卷(一)七三頁）。衡情倘系爭三千萬元，確係「上盈公司」對外所借款
    項，何以須由另一家「上揚」證券公司副總經理王春益，予以背書？要與情理不
    符。顯見系爭三千萬元，確非「上盈公司」對外欠款。且由證人王春益前開供述
    ，亦足證系爭三千萬元，係被告甲○○以私人名義，由李添靜出面，向侯西泉調
    借，供施文趁買賣股票之用。所述上情，亦經原確定判決於理由中詳述明確（詳
    本院聲再卷十頁）。
五、況聲請人所舉前開事證，均僅係對原確定判決事實認定之爭辯，然該等事證，均
    經原審加以衡酌，在原確定判決，予以逐一敘明，不採理由，有原確定判決在卷
    足參（詳本院再審卷二一、二二頁背面、二四頁背面）。是以，聲請人所舉證據
    ，既均經原確定判決，調查斟酌過，並敘明捨棄不採理由。從而，上揭聲請人對
    原確定判決事實認定之爭辯，顯非足以影響原確定判決之論證，聲請人所提再審
    事證，與刑事訴訟法第四百二十條第一項第六款所規定「新證據」有間，要不得
    據為再審聲請原因。本件聲請人所舉再審理由，核與再審要件不符，應認再審聲
    請為無理由，應予以駁回。
據上論斷，應依刑事訴訟法第四百三十四條第一項，裁定如主文。
中    華    民    國      九十二      年      二      月      廿七      日
                                  臺灣高等法院臺南分院刑事第七庭
                                      審判長法官  蔡    崇    義
                                            法官  許    進    國
                                            法官  董    武    全
右正本證明與原本無異。
不得抗告。
                                      法院書記官  黃    全    忠
中    華    民    國      九十二      年      三      月      十七      日
附表：
┌─┬───┬────┬──────┬──────────────┬───
│編│發票人│  面額  │  付款人    │      背  書  人            │支  票
│號│      │(新台幣)│            │                            │號  碼
├─┼───┼────┼──────┼──────────────┼───
│01│甲○○│3500萬元│臺灣省合作金│李添靜(上盈公司總經理，已歿)│254582
│  │      │        │庫南興支庫  │王春益(上揚證券副總經理)    │
└─┴───┴────┴──────┴──────────────┴───


司法院資訊處製作；財團法人民間司法改革基金會備份。
